【裁判字號】    89,交易,297
【裁判日期】    900927
【裁判案由】    過失傷害
【裁判全文】
台灣台北地方法院刑事判決               八十九年度交易字第二九七號
    公  訴  人  台灣台北地方法院檢察署檢察官
    被      告  甲○○
                原名吳燈梅）.
右列被告因過失傷害案件，經檢察官提起公訴（八十九年度偵字第一二二六七號），
本院判決如左：
    主    文
甲○○因過失傷害人，處有期徒刑參月，如易科罰金，以參佰元折算壹日。
    事    實
一、甲○○於民國八十九年五月九日上午八時五分許（起訴書誤繕為同年月日上午八
    時許），駕駛車號Ｚ三－四八二五號自用小客車，沿台北縣新店市○○路四五巷
    內工業區○○○○○路方向行駛，途經台北縣新店市○○路四五巷、寶興路交岔
    路口時，本應注意汽車（包括機器腳踏車）交會時，會車相互之間隔不得少於半
    公尺，依當時情形，天氣晴朗、視距良好，並無不能注意情事，竟疏於注意上開
    規定，適有丙○○騎乘車號ＤＰＷ－五七六號輕型機車，沿寶興路欲左轉寶興路
    四五巷方向行駛，途經上開交岔路口時，本應注意汽車會車時，會車相互之間隔
    不得少於半公尺，依當時情形，亦無不能注意情事，竟疏於注意上開規定，甲○
    ○駕車甫行右轉與丙○○所騎乘騎車交會，二車會車相互之間隔均未保持半公尺
    以上距離，終因煞閃不及，甲○○所駕駛車輛右前車頭與丙○○所騎乘機車左前
    側車身發生擦撞，造成丙○○人車倒地，因此受有頭部外傷併腦挫傷、顏面撕裂
    傷（額頭）、左腳多處擦傷等傷。嗣經報案人報警，未報明肇事人姓名，警員前
    往醫院處理時，甲○○當場承認為肇事者而自首，始發現上情。
二、案經丙○○訴由台北縣警察局新店分局報請台灣台北地方法院檢察署檢察官偵查
    起訴。
    理    由
一、訊據被告甲○○雖坦承於右開時地與告訴人丙○○發生擦撞之事實不諱，惟矢口
    否認有過失行為，辯稱：看到對方時，往路邊靠，已經採取安全措施，只是仍然
    發生車禍而已云云，然查：
（一）右開事實，業據告訴人丙○○指述歷歷，核與證人即現場處理警員乙○○到庭
      所為證述相符，並有道路交通事故調查報告表、現場照片七張在卷為憑，告訴
      人丙○○受有如事實欄所載傷勢，亦有天主教耕莘醫院出具診斷書一紙附卷可
      考。
（二）按汽車（包括機器腳踏車）交會時，會車相互之間隔不得少於半公尺，道路交
      通安全規則第二條第一項第一款、第一百條第五款定有明文，本件依道路交通
      事故調查報告表所繪現場圖顯示，機車油跡距離寶興路四五巷路緣約四．三公
      尺，而寶興路寬約六．五公尺，是機車油跡尚未超越寶興路中心點（寶興路中
      心點應係距離四五巷路緣三．二五公尺處），參酌被告於警訊中供稱：我駕車
      由寶興路四五巷內工業區出來要右轉寶興路時，看到丙○○騎機車對向過來，
      我馬上踩煞車並將方向盤打右邊，想閃避對方車輛，但還是互撞，車子發生事
      故後，有向前移動一公尺左右等語，及告訴人丙○○到庭指稱：撞擊後車子立
      刻倒下來，油漬有流出來、我那天在公司上班是八點半的時候，我的車子騎在
      我的車道上，被告來撞我的車子，我是直行車，他是轉彎車，因我要轉過去工
      業區裡面，當然要稍微靠中間車道等語，證人乙○○到庭證稱：當時機車已移
      到旁邊，我們依機油的位置來畫現場圖，在機車倒的地方汽車應不只移動一公
      尺，汽車是左前方保險桿撞到機車等語，以告訴人丙○○被撞後立即倒地，機
      車機油始流出產生油跡現象，則被告與告訴人丙○○發生擦撞地點，應係在機
      車油跡附近，且肇事後被告車輛已向前移動不只一公尺；又以現場照片七張顯
      示，被告所駕駛車輛係右前保險桿有明顯擦痕，而告訴人所騎乘機車係左前車
      燈、左側車身撞毀等情，足證二車撞擊處應係被告所駕駛車輛右前保險桿與告
      訴人丙○○所騎乘機車左前側車身發生擦撞；再以二車擦撞處及二車擦撞地點
      相互參照，被告當時應係甫行右轉，右前車頭突出，而告訴人丙○○仍直行尚
      未左轉，因二車交會，會車相互之間隔未保持半公尺以上，始造成被告右前保
      險桿與告訴人右前側車身發生擦撞，否則，被告如已完成右轉直行，告訴人丙
      ○○已左轉，二車發生擦撞情形機率最大應係告訴人丙○○所騎乘機車前車頭
      與被告所駕駛車輛左側車身發生擦撞，惟告訴人丙○○所騎乘機車前車頭完好
      如初，僅左前車燈及左側車身撞毀，而被告所駕駛車輛左側車身亦無絲毫損傷
      ，故肇事當時情形，應係被告甫行右轉出寶興路四五巷口，告訴人丙○○尚未
      左轉進入寶興路四五巷內，二車均未注意會車相互之間隔不得少於半公尺之規
      定，依當時情形，亦無不能注意情事，竟疏於注意，被告與告訴人丙○○分別
      貿然右轉及前行，終因二車煞閃不及而發生擦撞，被告與告訴人丙○○均有過
      失至為灼然。又台灣省車輛行車事故覆議鑑定委員會覆議意見書就被告之過失
      責任，亦同此見解，有覆議意見書在卷為憑。再被告之過失行為與告訴人丙○
      ○因本件車禍受傷間，有相當因果關係。至台灣省台北縣區車輛行車事故鑑定
      委員會認告訴人丙○○騎乘機車提前左轉為肇事原因，因機車油跡尚未超過寶
      興路中心處，顯然告訴人丙○○騎乘機車仍在行車之車道上，且如上所述，告
      訴人丙○○如提前左轉，二車擦痕當非如現場照片所示，故此鑑定意見尚有誤
      會，不足採信。從而，本件被告所辯，均不足採。事證明確，犯行洵堪認定。
二核被告駕車過失傷害丙○○致傷所為，係犯同法第二百八十四條第一項前段過失
    傷害罪。被告於肇事後，報案人報案，未報明肇事人姓名，警員前往醫院處理時
    ，被告在場，並當場承認為肇事人，自係在上開過失傷害犯行未為偵查犯罪職權
    之公務員知悉前，不逃避接受裁判而當場向警員自首，承認為肇事者，有台北縣
    警察局新店分局九十年四月十七日（九０）北警店刑字第六七二三號函附自首調
    查報告表一紙在卷為憑，已合於刑法第六十二條前段所定對於未發覺之犯罪自首
    而接受裁判之要件，依減輕其刑。爰審酌被告犯罪素行、品行、犯罪手段、所生
    損害、犯後態度及尚未與告訴人丙○○達成和解等一切情狀，量處如主文所示之
    刑，並諭知易科罰金之折算標準。至刑法第四十一條修正後，並無不利於被告，
    自應適用修正後之規定，附此敘明。
三據上論斷，應依刑事訴訟法第二百九十九條第一項前段，刑法第二條第一項前段
    、第二百八十四條第一項前段、第四十一條第一項前段、第六十二條前段，罰金
    罰鍰提高標準條例第一條前段、第二條，判決如主文。
本案經檢察官蕭方舟到庭執行職務
中      華      民      國    九十      年      九      月    二十七    日
                                      台灣台北地方法院交通法庭
                                              法  官  李  麗  玲
右正本證明與原本無異。
如不服本判決，應於判決送達後十日內向本院提出上訴狀(應抄附繕本)。告訴人
或被害人如對於本判決不服者，應具備理由請求檢察官上訴，其上訴期間之計算
係以檢察官收受判決正本之日期為準。
                                              書記官  江  虹  儀
中      華      民      國      九十    年      九      月    二十七    日
附錄本案論罪科刑法條全文：
刑法第二百八十四條
一因過失傷害人者，處六月以下有期徒刑，拘役或五百元以下罰金。致重傷者，處一
  年以下有期徒刑，拘役或五百元以下罰金。
二從事業務之人，因業務上之過失傷害人者，處一年以下有期徒刑、拘役或一千元以
  下罰金。致重傷者，處三年以下有期徒刑，拘役或二千元以下罰金。


司法院資訊處製作；財團法人民間司法改革基金會備份。
